臺灣高等法院臺中分院刑事判決　　　　96年度上易字第1221號
上　訴　人
即　被　告　丙○○
　　　　　　　　　　8
　　　　　　　　　　所)
選任辯護人　柯開運　律師
上列上訴人因妨害自由案件，不服臺灣彰化地方法院96年度易字
第245號中華民國96年5月16日第一審判決（起訴案號：臺灣彰化
地方法院檢察署95年度偵字第8327號），提起上訴，本院判決如
下：
    主  文
原判決撤銷。
丙○○以加害生命、身體之事，恐嚇他人致生危害於安全，處拘
役肆拾日，減為拘役貳拾日，如易科罰金，以銀元參佰元折算壹
日。
    事  實
一、丙○○、丁○○於民國（下同）94年間均任職於彰化縣大城
    鄉衛生所，丁○○因代理人事業務，緣丙○○於94年6月13
    日之出勤是否符合「曠職」要件雙方發生爭執，丙○○於94
    年6月13日19時許，撥打電話00-0000000號至丁○○家中，
    適丁○○之妻乙○○接聽電話，丙○○先謂「你老公亂記我
    曠職」，因李女回稱「那是你家的事，你活該」等語，丙○○遂心生不滿，竟基於恐嚇之犯意，出言恫稱：「麗惠姐，
    我知道你家門牌及車牌，你要換掉，否則你家人會發生事情
    」等語，以此加害生命、身體之事恐嚇乙○○，通話完畢後
    乙○○將該恐嚇言詞轉知丁○○，兩人皆心生畏懼，致生危
    害於安全。丁○○並隨即於同日晚間向大城鄉衛生所主任吳
    博文反應此情，丙○○於翌日即在吳博文見證下親自在「道
    歉及保證書」簽名以此向丁○○、乙○○致歉，丁○○、乙○○因而暫未提出告訴。嗣因丁○○對於丙○○於95年8 月
    8日14時許，在大城鄉衛生所涉之另件恐嚇犯行（業經同署
    檢察官為不起訴處分）提出告訴，亦併對上開犯行提出告訴
    ，始循線查悉上情。
二、案經丁○○、乙○○訴由彰化縣警察局二林分局移送臺灣彰
    化地方法院檢察署檢察官偵查聲請簡易判決處刑。
    理  由
一、按被告以外之人於審判外之言詞或書面陳述，除法律有規定
    者外，不得作為證據。被告以外之人於偵查中向檢察官所為
    之陳述，除顯有不可信之情況者外，得為證據。刑事訴訟法
    第159條第1項、第159條之1第2項分別定有明文。證人丁○○、乙○○、吳博文於偵查中向檢察官所為證述，雖係被告
    以外之人於審判外之言詞陳述，為傳聞證據，然其等於偵查
    中向檢察官所為證述，均經具結，且原審審酌該等言詞陳述
    均係出於證人自由意識下所為之陳述，其等於偵查中之證詞
    ，亦無顯有不可信之情況，依刑事訴訟法第159條之1第2項
    規定，均得採為認定本件犯罪事實所憑之證據，合先敘明。
二、訊據被告丙○○固坦承曾於上開時間對丁○○因出勤紀錄一
    事心生不滿，並於當日晚間打電話至丁○○家，而由乙○○
    接聽電話等情，惟矢口否認有何恐嚇之犯行，辯稱於該電話
    中僅稱「你家門牌、車牌我都知道」云云。然查：
（一）證人乙○○於偵查中具結證稱：「（94年6月13日丙○○
      電話）由我接聽。丙○○對我說：『麗惠姐，我知道你家
      門牌、車牌號碼，你們給我小心一點。』」等語（95年9
      月22日偵查筆錄），核與證人丁○○於偵查中具結證稱：
      「他打電話到我家，由我太太接聽，他說我家門牌、車牌
      他都知道，我家全家大小需要看好，要小心一點。」（95
      年9月22日偵查筆錄）之情節相符，又證人吳博文於偵查
      中結證稱：「被告簽署道歉及保證書時我在場。丁○○於
      94年6 月13日晚間與丙○○結束通話後就馬上打電話告知
      我（丙○○打電話恐嚇一事）。丁○○稱丙○○恐嚇他，
      大意為：你家的門牌及車牌要去更改，不然你家小孩跟居
      家安全可能會有問題。是丁○○向我提議要丙○○簽立道
      歉及保證書，不然要馬上提起告訴。後來丙○○有親自寫
      一張，但內容太籠統，所以丁○○不接受，後我就請丙○○自己書立另一張較詳細之道歉書，但丙○○稱他不會寫
      ，要我幫他寫，但因為我非事件當事人，所以我要丁○○
      依當時對話情節自行書立一張道歉及保證書，後我將該道
      歉及保證書交給丙○○，丙○○加註了他認為有意見部分
      後，就蓋章，再經我見證蓋章後，再交還給丁○○。」、
      「我有罵他為何要恐嚇丁○○，丙○○向我表示：『之前
      有另一人恐嚇丁○○就沒事，為何我恐嚇就有事。』」等
      語（見95年12月18日偵查筆錄），參酌卷內被告親自書立
      之道歉書（下稱道歉書草稿，見95年度偵字第8327號第21
      頁），「洪大哥：昨天或許在一來一往產生了很多誤會，
      所以在情急之下所講出不該說出的話語，希望您大人大量
      ，或許是無心之過冒犯您，請見諒。我保證絕不做出昨日
      所講的話。」等語，足見證人丁○○、乙○○、吳博文所
      證述之情節應與事實相符，堪予採信。是被告於94年6月
      13日撥打電話，由乙○○接聽，被告確於電話中恫稱「車
      牌、門牌都知道，要小心一點」之語，故被告於翌日親自
      書寫上開保證書草稿，及簽署道歉及保證書之情，可堪認
      定。
（二）被告辯稱於上開電話並無恐嚇之語，並於原審舉證人丁德
      興為證。查證人丁德興於原審審理中證稱：「94年6月13
      日從晚上6點到10點都與被告在一起，6點在二林鎮圖書館
      見面，見面之後7點時被告說要去打電話給同事，我在旁
      邊等，我聽完被告打電話後，之後我們就去吃羊肉爐，到
      10 點我們才分開。我在旁邊，被告說電話我有聽到。」
      等語（原審96年5月2日審判筆錄），然經詢問證人以被告
      該通電話之對象為誰，被告如何稱呼對方，被告通話之內
      容，均答稱不清楚，是上開證人未能證明上開電話通話中
      被告有無恐嚇乙○○之語等待證事實，其證詞自無從資為
      有利被告之認定。另證人己○○雖於本院證述：於94年6
      月13日下午7時許曾與被告、丁國興（應係丁德興之誤）
      在二林圖書館見面，約七時許，被告有撥電話指名要找丁○○，只知道她要找同事談為何要記她曠職的事，接電話
      的是女生聲音，好像不願轉接給洪某，被告在電話上說「
      你老公亂記我曠職」，對方（當係指乙○○）說「那是你
      家的事，你活該」等語，沒聽到被告有何恐嚇言語等情，
      被告講電話時約一分鐘左右，我們3人都在旁邊等，因為
      要聚餐等語；證人戊○○亦於本院證述：其於94年6月13
      日下午7時許曾與被告、丁國興在二林圖書館見面，約七
      時許，被告當時心情煩悶，有說要打電話給衛生所的人，
      在圖書館之公共電話亭撥電話給丁○○，接電話的是女生
      聲音，好像不願轉接給洪某，被告在電話上說「你老公亂
      記我曠職」，對方說「那是你家的事，你活該」，其他的
      我都不清楚等語，沒聽到被告有何恐嚇言語，被告講電話
      時，我們3人都在旁邊等情，雖證人己○○、戊○○證述
      被告之上開對話內容核屬一致，惟亦稱被告通話約一、二
      分鐘，衡情被告當不僅與對方談及上開二段對話，理應尚
      有其他對話內容，證人戊○○更明確證稱其餘對話不清楚
      ，則證人己○○及戊○○所證上情，仍無從證明被告未曾
      出言恫稱：「麗惠姐，我知道你家門牌及車牌，你要換掉
      ，否則你家人會發生事情」等語；另參酌證人吳嘉訓證稱
      其為鄉鎮公所調解委員，其於95年10月20日上午9時許有
      調解本案，是臺灣彰化地方法院檢察署函請調解的，內容
      是被告以電話恐嚇丁○○及乙○○事件，調解過程中丁○○要求要被告當場道歉才成立調解，且要寫被告不當行為
      ，不可以寫誤會等情以觀（見本院卷第48至57頁），堪認
      被告與乙○○除了在電話上對話「你老公亂記我曠職」，
      對方說「那是你家的事，你活該」等語外，被告與對方尚
      有其他對話涉有不當，否則，何以衍生糾紛前去調解，就
      本案部分仍無從解結，尚堪認定。
（三）被告復辯稱94年6月14日係於吳博文逼迫之下始簽署「道
      歉及保證書」，是該書面無證據能力云云，並舉證人楊明
      昆為證。惟查，證人楊明昆於原審審理時證述伊於94年6
      月14日15時至16時許帶小孩至大城鄉衛生所注射預防針，
      且有看到被告與其主任爭執，在外面候診處大小聲，不是
      在辦公室，其主任要被告簽文件，被告不簽，兩人說話都
      很大聲，當時很多人帶著小孩去衛生所，並未看到該主任
      以何方式逼迫被告簽什麼文件等情，是證人上開證述僅能
      證明吳博文與被告就簽署上開文書生有爭執，被告尚且與
      其主任吳博文大小聲，衡情如何被逼迫簽署該道歉書，殊
      值存疑，已難盡信，被告未能提出其他證據供本院查證，
      證明該道歉及保證書係吳博文逼迫被告所簽，所辯即難憑
      採；況以，被告另先行自行書立之道歉書之黃紙草稿，亦
      在卷可按，該草稿內容已承認其在情急之下講出不該說出
      的話語，並保證絕不做出昨日所講的話等節，核對上開道
      歉及保證書之內容，其意旨大致相符，尚難認與上開道歉
      及保證書所載之情形不符，遽謂係遭他人逼迫所簽立。且
      被告於本院另辯以：其自行書寫之「道歉書草稿」（見偵
      卷第21頁），事後遭人就其中文義「... 不作出昨日所講
      之話... 」乙段右側旁白處，附註記載「指殺害丁○○全
      家的事情」，已影響其證據能力及證明力，惟查該書面文
      義，既經被告供承係其自行書立之道歉書草稿，並經被告
      於文末署名及蓋用護士戳章，該書面文義甚明，尚不因其
      旁之附註記載影響其證據能力或證明力，是被告上開所辯
      顯係避就之詞，無可採憑。
（四）復參酌被告於偵查中已坦認：「有說你家門牌、車牌我都
      知道，沒有說你們給我小心一點。」等語（見95年11月21
      日偵查筆錄），被告撥打該通電話，既為詢問丁○○何以
      對被告以曠職論處，實無必要特別提及對方之門牌及車牌
      等不相干之事項，被告竟就此特別提及，客觀上其意在通
      知對方將對之家居生活有所作為或影響，適值雙方糾葛未
      解，被告併已書立道歉及保證書等節以觀，被告有恐嚇之
      意圖極為顯然。
      本件事證明確，被告犯行洵堪認定，應予依法論科。
三、按被告行為後，刑法於94年2月2日修正公布，95年7月1日施
    行，而刑法施行法亦於95年6月14日增訂第1條之1。修正後
    刑法第2條第1項規定：「行為後法律有變更者，適用行為時
    之法律。但行為後之法律有利於行為人者，適用最有利於行
    為人之法律。」係規範行為後法律變更所生新舊法律比較適
    用之準據法，於新法施行後，應適用修正後刑法第2條第1項
    之規定，為「從舊從輕」之比較。另於比較時應就罪刑有關
    之共犯、未遂犯、想像競合犯、牽連犯、連續犯、結合犯，
    以及累犯加重、自首減輕暨其他法定加減原因（如身分加減
    ）與加減比例等一切情形，本於「統一性及整體性原則」，
    綜其全部罪刑之結果而為比較。經查：
（一）修正前刑法第33條第5款規定：「主刑之種類如左：五、
      罰金：1元以上。」換算新臺幣後，為新臺幣3元以上。惟
      被告行為後新刑法第33條第5款係規定：「主刑之種類如
      下：五、罰金：新臺幣1千元以上，以百元計算之。」舊
      法並非不利。
（二）刑法施行法第1條之1增訂施行前，依罰金罰鍰提高標準條
      例第1條前段、現行法規所定貨幣單位折算新臺幣條例第2
      條規定，本件刑法第335條恐嚇罪關於罰金刑部分，應提
      高30倍。刑法施行法修正增訂第1條之1規定：「中華民國
      94年1月7日刑法修正施行後，刑法分則編所定罰金之貨幣
      單位為新臺幣。94年1月7日刑法修正時，刑法分則編未修
      正之條文定有罰金者，自94年1月7日刑法修正施行後，就
      其所定數額提高為30倍。但72年6月26日至94年1月7日新
      增或修正之條文，就其所定數額提高為3倍。」依增訂條
      文提高並改為新臺幣後，本件刑法第305條恐嚇罪關於罰
      金刑部分，亦同為提高30倍，適用新、舊法結果並無不同
      。
（三）被告行為後，刑法第41條第1項前段關於易科罰金折算標
      準之規定，業於94年2月2日修正公布，並於95年7月1日施
      行，由「犯最重本刑為5年以下有期徒刑以下之刑之罪，
      而受6個月以下有期徒刑或拘役之宣告，因身體、教育、
      職業、家庭之關係或其他正當事由，執行顯有困難者，得
      以1元以上3元以下折算一日，易科罰金。」修正為「犯最
      重本刑為5年以下有期徒刑以下之刑之罪，而受6個月以下
      有期徒刑或拘役之宣告者，得以新臺幣1千元、2千元或3
      千元折算1日，易科罰金。」修正前刑法第41條第1項前段
      之易科罰金折算標準，依修正刪除前之罰金罰鍰提高標準
      條例第2條規定，應就其原定數額提高為100倍折算一日，
      並依現行法規所定貨幣單位折算新臺幣條例第2條規定，
      以新臺幣元之3倍折算之，亦即修正前刑法第41條第1項前
      段之易科罰金折算標準，應以銀元300元即新臺幣900元折
      算為1日，舊法並非不利。
（四）經綜合比較新、舊法之結果，以被告行為時之舊法較有利
      於被告，依刑法第2條第1項前段規定，本案自應適用被告
      行為時之法律。
（五）按修正後刑法第55條關於想像競合犯之規定，固增加但書
      ：「但不得科以較輕罪名所定最輕本刑以下之刑」之規定
      ，惟此係屬科刑之限制，為法理之明文化，非屬法律之變
      更，毋庸比較新舊法。
（六）又中華民國96年罪犯減刑條例業已於96年7月4日公布，於
      96 年7月16日施行，依該條例第2條規定，犯罪在民國96
      年4月24日以前者，除本條例另有規定外，應予以減刑，
      本案被告犯罪時間為94年6月13日，有該條例之適用，被
      告等所犯係刑法第305條之恐嚇危害安全罪，是依該條例
      第2條第1項第3款規定，符合減刑，依法應予減其刑期二
      分之一。
四、核被告丙○○所為，係犯刑法第305條之恐嚇罪。被告以一
    恐嚇行為，恐嚇被害人乙○○、丁○○，同時侵害數法益，
    為想像競合犯，應論以一罪。原審法院認被告犯罪事證明確
    ，予以論罪科刑，固非無見，惟原審判決未審究被告犯罪時
    間為94年6月13日，有該減刑條例之適用，未及依該條例予
    以減其刑期二分之一，尚有未合。被告上訴意旨略謂其並無
    恐嚇告訴人丁○○及乙○○，本案完全係出於告訴人之不實
    指控，並串通其妻乙○○及證人吳博文出庭作偽證，且告訴
    人及吳博文兩人聯合逼迫被告在告訴人事先打好字之「道歉
    及保證書」上簽名及加蓋護士職章，被告已向檢察官抗辯係
    被逼迫而簽章，並非出於被告之本意，該「道歉及保證書」
    並無證據能力，原判決竟採為不利被告之證據，自非妥適，
    應予撤銷改判云云。惟查：被告上開犯行，業據告訴人丁○○及乙○○於偵查中結證及指述甚詳，並提出被告簽署給告
    訴人丁○○之「道歉及保證書」，參酌該文書係被告自撰，
    該書面之文義內容已表明被告確有講出不該說的話語，並保
    證絕不再做等情，自不因該「道歉及保證書」旁之附註記載
    影響其證據能力及證明力，是被告上訴否認犯罪，指摘原審
    判決不當云云，顯係避就之詞，其上訴為無理由，惟原判決
    既有上開可議之處，自屬無可維持，應由本院將原判決撤銷
    改判。爰審酌被告素行良好，並無犯罪前科執行紀錄，其因
    出勤一事與告訴人丁○○發生爭執，即以加害他人生命、身
    體之言語恐嚇之，犯後矢口否認，態度欠佳，尚未與告訴人
    達成和解等一切情狀，量處如主文所示之刑，並依法減其宣
    告刑，且諭知易科罰金之折算標準，以資懲儆。
據上論斷，應依刑事訴訟法第369條第1項前段、第364條、第299
條第1項前段，刑法第2條第1項前段，第305條、修正前刑法第55
條、第41條第1項前段，罰金罰鍰提高標準條例第1條，修正前罰
金罰鍰提高標準條例第2條前段，中華民國96年罪犯減刑條例第
2條第1項第3款、第7條，判決如主文。
本案經檢察官甲○○到庭執行職務
中　　華　　民　　國     96    年    9    月    28　　日
                  刑事第七庭    審判長法官
                                法      官
                                法      官
以上正本證明與原本無異。
如不服本判決，應於判決送達後十日內向本院提出上訴狀 (須附
繕本)。
告訴人或被害人對於判決如有不服具備理由請求檢察官上訴者，
其上訴期間之計算係以檢察官收受判決正本之日期為準。
中　　華　　民　　國     96    年    9    月    28　　日
                                書  記  官
附錄本案論罪科刑法條全文：
中華民國刑法第305條
（恐嚇危害安全罪）
以加害生命、身體、自由、名譽、財產之事，恐嚇他人致生危害
於安全者，處 2 年以下有期徒刑、拘役或 3 百元以下罰金。
不得上訴。
